臺灣桃園地方法院交通事件裁定　　　　 96年度交聲字第248號
原處分機關　交通部公路總局新竹區監理所中壢監理站
受處分人即
異　議　人　乙○○
　　　　　　　　　　巷1弄27.
上列受處分人因違反道路交通管理處罰條例案件，對於交通部公
路總局新竹區監理所中壢監理站民國九十六年五月十日所為之處
分（原處分：壢監裁字第裁53-I00000000號），聲明異議，本院
裁定如下：
    主  文
異議駁回。
    理  由
一、聲明異議意旨略以：受處分人即異議人乙○○於民國九十四
    年四月六日上午九時十八分許，駕駛車號LF-4112 號自用小
    客車，行經彰化縣北斗鎮○○路○段，因未繫安全帶被警查
    獲而認定異議人有未繫安全帶之違規情事，而被裁處處新臺
    幣（下同）一千五百元之罰鍰。惟異議人於該路段十字路口
    紅綠燈處因紅燈而停止，並非行駛時被攔停，異議人在等紅
    燈時，該舉發員警騎機車到異議人車邊，稱異議人未繫安全
    帶，但異議人明明安全帶繫得穩穩當當，並非所稱攔停後始
    繫安全帶，因此舉發不符事實。為此，請求鈞院將原處分撤
    銷，改諭知異議人免罰等語。
二、原處分機關交通部公路總局新竹區監理所中壢監理站裁罰意
    旨略以：異議人於上揭時地駕駛上開小客車，行經彰化縣北
    斗鎮○○○○○路口，為彰化縣警察局北斗分局（北斗派出
    所）員警舉發「駕駛人開車未繫安全帶」之違規行為，經舉
    發員警填製彰警交字第I00000000 號違反道路交通管理事件
    通知單（下稱舉發通知單）當場舉發，並註明「當事人拒簽
    拒收，已告知當事人到期日」後，將舉發通知單移送聯移送
    本所處理。異議人曾於九十六年四月十一日以電子郵件陳述
    ，經彰化縣警察局北斗分局北警分五字第0960006906號函略
    ：「發現台端駕駛車號LF-4112 號自小客車未繫安全帶行駛
    公路，於攔停後，台端始拉繫安全帶……」，本所遂依道路
    交通管理處罰條例第三十一條第一項規定，對異議人裁處一
    千五百元等語。
三、按汽車駕駛人行駛於道路上，其駕駛人未繫安全帶者，處駕
    駛人新臺幣一千五百元罰鍰，道路交通管理處罰條例第三十
    一條第一項前段定有明文。
四、經查：
  (一)異議人於上揭時地駕駛上開小客車於停等紅綠燈時，為彰化
    縣警察局北斗分局北斗派出所員警甲○○舉發「駕駛人開車
    未繫安全帶」之違規行為，經舉發員警甲○○填製本件舉發
    通知單當場舉發，惟異議人認為其並未違規，故拒絕簽收本
    件舉發通知單，經舉發員警甲○○在本件舉發通知單上註明
    「當事人拒簽拒收，已告知當事人到期日」事由後，將本件
    舉發通知單移送聯移送原處分機關處理，原處分機關經調查
    後仍認定異議人有前開違規行為而對之予以裁處一千五百元
    罰鍰之事實，為異議人與原處分機關所不爭執，並有本件舉
    發通知單、裁決書等件在卷可參，是此部分之事實自堪認定
    。
  (二)至異議人雖否認有前開違規行為，並以前揭情詞置辯。然查
    ，據證人即本件舉發員警甲○○於本院審理中結證稱：當時
    我在執行交通稽查勤務（不定點稽查），而另一位同事那時
    正在舉發另一輛違規的車輛，因為我是擔任警戒的勤務，又
    該路段只有兩線道，所以我可以看到異議人的車輛行駛在對
    向車道上，我發現異議人從對向車道開過來，我從異議人車
    輛的擋風玻璃看到異議人未繫上安全帶，我看的很清楚，我
    就自後面騎乘警車追趕，因為異議人在等紅綠燈，所以一下
    子（不到十公尺）就追到異議人，我就依規定要駕駛人出示
    證件（駕照、行照），並且告知異議人開車時要繫上安全帶
    ，那時候我看到異議人已經將安全帶繫上，但是因為我一開
    始看到異議人的時候，他並沒有繫上安全帶，所以我還是依
    規定舉發，不過異議人當時表示他有繫上安全帶，我對異議
    人表示我們是依照規定製單，若不服，可以依規定申訴，後
    來異議人拒簽、拒收罰單等語（參見本院九十六年五月二十
    八日訊問筆錄第二—三頁）。而觀之證人甲○○係彰化縣警
    察局北斗分局北斗派出所員警，於本件案發時地又係職司交
    通稽查勤務，且與異議人間素昧平生且無怨懟，當無甘冒偽
    證罪責，故為編織不實舉發之原因及理由存在，是證人甲○
    ○前揭證述應較異議人所辯為可採。且考量交通違規行為又
    多屬迅速、稍縱即逝及不可回復等特性，舉發機關或原處分
    機關若能提出更多之法定證據方法，例如人證、書證、物證
    等證據資料以供司法審查之交通法庭加以判斷該交通違規行
    為之存否，自屬允當，惟若因前揭交通違規行為特性而無法
    提供更多相關之書證、物證時，則舉發員警於司法審查之訴
    訟程序上立於證人之地位而證述其當時親身目擊及見聞之交
    通違規行為經過，亦屬於法定證據方法之一之人證證述，於
    法亦不有違，至於舉發員警立於證人之地位所為之證述是否
    可採，此乃交通法庭依經驗及論理法則判斷其證明力為何而
    得否採擇之心證層次。故於本件中，舉發員警甲○○於本院
    審理中既已居於證人之地位具結陳述其所親身目擊及見聞本
    件異議人於駕駛車輛行駛於道路上有未繫安全帶之違規事實
    ，本院認自足以擔保其證詞之憑信性，故認證人甲○○之前
    揭證述，確屬可採。綜上，異議人於上揭時地駕駛車輛行駛
    於道路上有未繫安全帶之違規行為，應堪認定。
  (三)又異議人復抗辯：北斗分局函覆中表示異議人係於攔停後始
    繫上安全帶一節與事實不符云云。惟查，證人甲○○對此一
    已於本院審理中證稱：北斗分局函文的這個內容是承辦人員
    向我詢問舉發情形之後，才製作的書面陳述，但是我跟承辦
    人員說明的情形並非如此，該書函記載的內容與我所根據的
    內容有出入等語（參見本院九十六年五月二十八日訊問筆錄
    第三頁）。且觀之舉發員警甲○○係於異議人於交岔路口停
    等紅綠燈時始騎車上前攔停，而攔停時異議人已繫好安全帶
    一節，亦經異議人及證人甲○○於本院審理中所同認在卷。
    準此可認，該北斗分局之函文對於異議人違規事實經過之記
    載確實有誤，惟本院認定證人甲○○之證述應屬可採之理由
    ，已如前述，故異議人於停等紅綠燈遭警攔停前，仍有駕駛
    車輛行駛於道路上之未繫安全帶之違規行為，異議人自難執
    該有誤之函文內容而據以免責。
  (四)綜上所述，足認異議人上開所辯，應屬事後推諉卸責之詞，
    殊無可採。是本件異議人之交通違規事實事證已臻明確，原
    處分機關依道路交通管理處罰條例第三十一條第一項前段規
    定，對異議人予以裁罰一千五百元之罰鍰，核無違誤。異議
    人之聲明異議為無理由，應予駁回。
據上論斷，應依道路交通管理處罰條例第八十七條第二項，道路
交通案件處理辦法第十九條，裁定如主文。
中　　華　　民　　國　　96　　年　　5 　　月　　31　　日
                        臺灣桃園地方法院交通法庭
                            法  官  林  家  賢
以上正本證明與原本無異。
如不服本裁定，應於裁定送達後五日內，向本院提出抗告狀（應
附繕本），抗告於臺灣高等法院。
                            書記官  常  毓  生
中　　華　　民　　國　　96　　年　　5 　　月　　31　　日
